【裁判字號】    99,訴,18
【裁判日期】    990212
【裁判案由】    遷讓房屋等
【裁判全文】
臺灣彰化地方法院民事判決                99年度訴字第18號
原      告  乙○○
被      告  戊○○
被      告  己○○
被      告  甲○○
被      告  丙○○
兼前列四人
共同訴訟代  丁○○
理人
上列當事人間請求返還房屋事件，本院於民國99年1月29日言詞
辯論終結，茲判決如下：
    主  文
被告丁○○應將坐落彰化縣溪州鄉○○路156號1至4樓房屋建物
全部騰空遷讓交還原告。
前項履行期間為貳個月。
原告其餘之訴駁回。
訴訟費用由被告丁○○負擔新台幣（下同）壹萬元，由原告負擔
肆佰陸拾元。
本判決於原告以新台幣參拾貳萬元供擔保後，得假執行。
原告其餘假執行之聲請駁回。
    事  實
甲、原告方面：
  一、聲明：被告丁○○等應將坐落彰化縣溪州鄉○○路156號1
      至4樓房屋建物全部騰空遷讓交還原告，並聲請以供擔保
      為條件之假執行宣告。
  二、陳述：
    1.查坐落彰化縣溪州鄉○○段4-9地號土地及地上建號332
      即門牌號碼彰化縣溪州鄉○○路156號1至4樓房屋（下稱
      系爭房屋），業由本院以99年度司執育字第3163號公開拍
      賣，並於98年11月4日由原告拍定取得所有權在案。
    2.系爭房屋雖系由前手即執行債務人出租予被告丁○○，但
      租期已於98年10月1日屆滿，是以租賃關係已消滅，惟被
      告等仍未搬遷，已屬無權占有中，又經原告發函催告被告
      儘速遷離，均置之不理。原告基於物上請求權等法律關係
      ，自得請求被告等遷讓房屋。
    3.系爭房屋雖由被告丁○○一人向原告前手承租，但其家人
      即其餘被告同住在一起，故一併提告。
乙、被告方面：
  一、聲明：駁回原告之訴。
  二、陳述：
    1.被告丁○○向執行債務人之租屋期限固已屆滿，但承租房
      屋係供家人及奉天宮宮廟使用，被告有誠意搬遷，但覓屋
      不易，請能寬延一段時日，以供搬遷。
    2.被告丁○○之父戊○○、母己○○、妻甲○○、兄丙○○
      與被告丁○○為共同生活之家人。
    理  由
一、查原告主張系爭房屋係由其自本院98年度司執育字第3163號
    強制執行事件中拍定，取得所有權。而該屋原係由原房屋所
    有人即執行債務人出租與被告丁○○，租期至98年10月10
    日屆滿，租賃關係已消滅之事實，業經提出本院所發不動產
    權利移轉證書、地政事務所建物所有權狀、房屋租賃契約書
    影本等為證，並為被告等所不爭執，自堪信為真實。
二、按所有人對於無權占有或侵奪其所有物者，得請求返還之。
    民法第767條前段定有明文。本件被告丁○○向原告前手承
    租系爭房屋，租期既已屆滿，租賃關係已消滅，其繼續占用
    系爭房屋已無任何權源，自屬無權占有。從而，原告基於所
    有權之物上請求權關係，請求被告丁○○遷讓系爭房屋返還
    原告，自屬正當有據，應予准許。至於原告併請求被告戊○○、己○○、甲○○、丙○○等4人部分，因其等分別為被
    告丁○○之父、母、妻、兄，為其家屬，此為原告所不否認
    ，其等占有系爭房屋僅係丁○○之占有輔助人，對丁○○遷
    屋判決之效力，及於該被告等4人，自無對該被告等4人起訴
    之必要，是此部分原告之訴即非正當，應予駁回。
三、查遷讓房屋，非立時可就，且被告丁○○另供奉奉天宮神明
    ，有照片可稽，一時覓屋搬遷較為困難，斟酌實際情況，定
    履行期間為二個月，以資兼顧。
四、原告陳明願供擔保，請求宣告假執行，就其勝訴部分，核無
    不合，爰酌定擔保金額准許之。至原告敗訴部分，假執行之
    聲請已失依附，應予駁回。
五、據上論結，本件原告之訴為一部有理由、一部無理由，依民
    事訴訟法第396條第1項、第79條、第85條第1項但書、第390
    條第2項，判決如主文。
中    華    民    國    99    年    2     月   12     日
                  民事第一庭    法  官  陳滿賢
以上正本係照原本作成。
如對判決上訴，應於判決送達後20日內向本院提出上訴狀。
中    華    民    國    99    年    2    月    12    日
                                書記官  陳雪芬

司法院資訊處製作；財團法人民間司法改革基金會備份。
